臺灣花蓮地方法院刑事判決　　　　　　　　96年度易字第97號
公　訴　人　臺灣花蓮地方法院檢察署檢察官
被　　　告　乙○○
上列被告因詐欺案件，經檢察官提起公訴（95年度偵字第6386號）
，本院判決如下：
    主  文
乙○○幫助意圖為自己不法之所有，以詐術使人將本人之物交付
，處有期徒刑陸月，如易科罰金，以銀元佰元即新臺幣玖佰元
折算壹日。
    事  實
一、乙○○雖預見提供自身所有金融機構帳戶之存摺、提款卡及
    密碼供他人使用，可能供詐欺犯罪者作為詐騙他人將款項匯
    入該帳戶之用，而幫助他人犯詐欺取財罪，竟不違其本意，
    基於幫助詐欺之犯意，於不詳時、地，將其向花蓮國安郵局
    申辦帳號 0000000-0000000號帳戶之存摺、提款卡及密碼，
    交付真實姓名年籍不詳之成年人使用。嗣該人或所屬之詐騙
    集團，即於95年 5月11日中午12時25分許，打電話予丙○○
    ，佯稱其已中獎，惟須先繳納部分費用，致使丙○○陷於錯
    誤，乃先後匯款 6次，共計匯出新台幣（下同）251萬5千元
    ，其中 1筆75萬元係於同月26日匯入乙○○上開郵局帳戶內
    ，並隨即遭以存簿轉帳方式提領一空，丙○○見匯款後均無
    下文，始知受騙，而報警處理。
二、案經花蓮縣警察局花蓮分局報請臺灣花蓮地方法院檢察署檢
    察官偵查起訴。
    理  由
一、訊據被告乙○○固坦承其開設上開郵局帳戶之事實，然矢口
    否認有何幫助詐欺之犯行，辯稱：伊將存摺、提款卡借給同
    事使用，借了一年多也沒事，之後他又叫伊去辦理網路銀行
    及語音功能，以便玩線上遊戲，伊才去郵局辦理，但伊不知
    他會用該帳戶去做非法的事情云云。經查：
  (一)上開郵局帳戶係被告開設，業據被告所自承，並有郵局開戶
    資料附卷可參。而丙○○於前揭時間，因接到詐欺集團電話
    ，誤信其已中獎而前後匯款 6次，共計匯出251萬5千元，其
    中 1筆75萬元係於同月26日匯入被告上開郵局帳戶內，並隨
    即遭以存簿轉帳方式提領一空等情，業據證人丙○○於警詢
    中證述甚明（被告對證人丙○○警詢陳述之證據能力，未於
    言詞辯論終結前聲明異議，經本院審酌該言詞陳述作成時之
    情況，並無不適當之情形，依刑事訴訟法第159條之5第 1項
    、第 2項之規定，上開證人警詢之陳述具證據能力），復有
    郵局國內匯款執據、中華郵政股份有限公司花蓮郵局95年 8
    月30日行字第0955090299號函暨所附被告上揭帳戶歷史交易
    清單各乙份在卷足稽。據此，足認被告上開帳戶確實供真實
    姓名年籍不詳之成年人或所屬之詐騙集團向被害人詐騙金錢
    所用至灼。
  (二)被告於本院審理時固以前詞置辯，然被告於本院準備程序係
    辯稱：伊並未將存摺交給別人使用云云；於偵查中則辯稱：
    該帳戶之存摺及提款卡遺失已久，開戶後存摺及提款卡都放
    在父母那裡，伊於95年3、4月間發現遺失，因當時人在山上
    ，故打電話到郵局報遺失，之後並沒有解除掛失云云。是被
    告前後所述不一，已非無疑。又被告上開帳戶於95年 5月19
    日有辦理更換印鑑、密碼，於同月24日辦理掛失，復於同日
    解除掛失及辦理網路帳號、語音系統，隨即於同月26日遭詐
    騙集團使用，供作騙取丙○○匯款之帳戶用途，且於丙○○
    匯款75萬元後，隨即遭存簿轉帳提領一空，有上開歷史交易
    清單及中華郵政股份有限公司花蓮郵局96年 1月30日行字第
    0965090042號函暨所附撤銷掛失止付申請書、網路郵局儲匯
    壽業務服務約定書乙份附卷可參。被告於本院準備程序亦自
    承：上開解除掛失及辦理網路帳號、語音系統之資料係伊填
    寫等語。是其於偵查中辯稱：並未解除掛失云云，顯為飾卸
    之詞。
  (三)再者，金融帳戶為個人理財之工具，而申請開設金融帳戶並
    無任何特殊之限制，一般民眾皆可以存入最低開戶金額之方
    式申請之，且一個人可以在不同之金融機構申請多數之存款
    帳戶使用，此乃眾所週知之事實。則依一般人之社會生活經
    驗，如有人不以自己名義申請開戶，反而使用他人之帳戶供
    己使用，衡情應對於該帳戶之是否合法使用乙節，當有合理
    之懷疑，且應可預見其帳戶可能被利用為與財產犯罪有關之
    犯罪工具，以掩飾因犯罪所匯入之款項。再以目前社會上詐
    騙集團以電話詐騙（包括假裝孩童被綁架、退稅詐騙、退手
    機保證金詐騙、詐騙信用卡遭盜刷以改密碼之方式騙被害人
    匯款等等）、刮刮樂詐騙等詐欺手法層出不窮，且均用人頭
    帳戶作為避免警方追查之工具，經新聞媒體、報紙報導及政
    府之大力宣導，一般人當可知悉將自己帳戶存摺交予他人使
    用，可能幫助詐騙集團使用該帳戶存摺作為詐欺之用，被告
    對此應無不知之理。復參以被告自承伊將存摺借予他人使用
    ，也擔心會出事等語，顯見被告對於其將存摺、提款卡交付
    他人使用，可能供作他人作為詐騙金錢之工具，亦有所認識
    ，仍執意為之，是其有幫助詐欺之犯意，彰彰甚明。
  (四)綜上所述，被告所辯，委不足信。本件事證明確，被告犯行
    堪予認定，應依法論科。
二、核被告所為，係犯刑法第30條第1項、第339條第1 項之幫助
    詐欺取財罪。復按幫助犯之處罰得按正犯之刑減輕之，爰減
    輕被告之刑。再按行為後法律有變更者，適用行為時之法律
    。但行為後之法律有利於行為人者，適用最有利於行為人之
    法律，刑法第2條第1項定有明文。本件被告於犯罪時之刑法
    第41條第1項前段規定：「犯最重本刑為5年以下有期徒刑以
    下之刑之罪，而受6 個月以下有期徒刑或拘役之宣告，因身
    體、教育、職業、家庭之關係或其他正當事由，執行顯有困
    難者，得以1元以上3元以下折算1 日，易科罰金。」又被告
    行為時之易科罰金折算標準，修正前罰金罰鍰提高標準條例
    第2條前段（現已刪除）規定，就其原定數額提高為100倍折
    算1 日，則本件被告行為時之易科罰金折算標準，應以銀元
    300元折算1日，經折算為新臺幣後，應以新臺幣900 元折算
    為1日。惟95年7月1日修正公布施行之刑法第41條第1項前段
    則規定：「犯最重本刑為5 年以下有期徒刑以下之刑之罪，
    而受6個月以下有期徒刑或拘役之宣告者，得以新臺幣1,000
    元、2,000元或3,000元折算1 日，易科罰金。」比較修正前
    後之易科罰金折算標準，以95年7月1日修正公布施行前之規
    定，較有利於被告，則應依刑法第2條第1項前段，適用修正
    前刑法第41條第1 項前段規定，定其折算標準。爰審酌被告
    提供系爭帳戶存摺、提款卡供他人犯罪使用，造成犯罪偵查
    困難，幕後犯罪者逍遙法外，致使此類詐欺犯罪手法層出不
    窮，危害交易秩序及社會治安，暨其素行、被害人丙○○遭
    詐騙之金額、被告犯後否認犯行，猶飾詞狡辯，不知悔改之
    態度等一切情狀，量處如主文所示之刑，並諭知易科罰金之
    折算標準，以資懲儆。
據上論斷，應依刑事訴訟法第299條第1項前段，刑法第2條第1項
前段、第339條第1項、第30條第1項、第2項、修正前刑法第41條
第1項前段，罰金罰鍰提高標準條例第1條前段，修正前罰金罰鍰
提高標準條例第2條，現行法規所定貨幣單位折算新臺幣條例第2
條，判決如主文。
本案經檢察官甲○○到庭執行職務。
中　　華　　民　　國　　96　　年　　6 　　月　　13　　日
                        臺灣花蓮地方法院刑事第一庭
                            審判長法  官  張 健 河
                                  法  官  吳 韻 馨
                                  法  官  李 世 華
上列正本證明與原本無異。
如對本判決不服，應於送達後10日內，向本院提出上訴狀（應抄
附繕本）告訴人或被害人如對於本判決不服者，應具備理由請求
檢察官上訴，其上訴期間之計算係以檢察官收受判決正本之日期
為準。
                                  書記官
中　　華　　民　　國　　96　　年　　6 　　月　　13　　日
附錄本判決論罪之法律條文：
中華民國刑法第339條第1項：
（普通詐欺罪）
意圖為自己或第三人不法之所有，以詐術使人將本人或第三人之
物交付者，處5年以下有期徒刑、拘役或科或併科1千元以下罰金
。
